臺灣臺南地方法院新市簡易庭民事判決
                                    110年度新簡字第467號
原      告  均和資產管理股份有限公司

法定代理人  朱祐宗  
訴訟代理人  陳怡穎  

訴訟代理人  尚宗平  
被      告  梁瑞卿  
                      居臺南市○○區○○街000號        上列當事人間分配表異議之訴事件，經本院於中華民國110年10月28日言詞辯論終結，本院判決如下：
    主      文
原告之訴駁回。
訴訟費用新臺幣2,320元由原告負擔。
    事實及理由
一、原告起訴主張： 
　㈠原告聲請就訴外人即債務人吳○○所有之不動產為強制執行（
    不動產標的：臺南市○○區○○段000○000地號土地，下稱系爭
    不動產），經本院108年度司執字第98043號(下稱系爭執行
    程序)拍定後，於民國110年8月30日作成分配表(下系爭分配
    表)，指定於110年9月16日實行分配，因被告為系爭不動產
    之抵押權人，故於系爭分配表表1次序6、4將被告陳報之債
    權，及其應徵執行費用列為優先順序受償，然被告對債務人
    吳○○是否確有消費借貸關係存在，是否有交付金錢，及實際
    積欠金額是有達抵押權設定登記數額等情，實屬有疑。又本
    件訴訟本質上為確認債權不存在之訴，依舉證責任分配原則
    ，應由主張債權存在之被告負舉證之責，是被告應就其與吳
    ○○間有交付金錢，且係本於借貸意思交付等消費借貸成立要
    件負舉證之責，倘被告未能舉證對系爭不動產之抵押債權存
    在，自無受領系爭執行程序分配款214,860元。被告參與系
    爭不動產拍定價金分配之抵押債權，顯有不實，影響原告權
    益，被告所受分配之金額當予剔除，改由其他債權人分配受
    領等語。
　㈡並聲明：
    本院108年度司執字第98043號清償債務強制執行事件，於11
    0年8月30日製成之分配表，所列被告梁瑞卿次序4應受分配
    之(國庫代扣)執行費新臺幣(下同)1,600元、次序6應受分配
    之第一順位抵押權213,260元，均應予剔除，不得列入分配
    。
二、被告方面：訴外人李○○為吳○○外甥女，二人與被告均無親屬
    關係，吳○○向被告承租房屋，後來因積欠房租及酒駕遭罰款
    等因素便向被告借錢，被告因擔心將來債權無法受償，遂要
    求吳○○需提供擔保才能借款，吳○○就將系爭不動產設定抵押
    權擔保予被告，而吳○○向被告借款金額共200,000元，當時
    以現金交付，但有扣除吳○○積欠被告房租部分。借款時吳○○
    簽發本票予被告，被告為求保障，並要求李○○共同擔保債務
    清償，李○○才於本票上簽名。是被告確實對吳○○有200,000
    元抵押債權存在，原告主張實無理由等語為辯。並聲明：原
    告之訴駁回。
三、本件兩造經證據調查及協議，對於下列事實不爭執：　　
  ㈠債務人吳○○所有坐落臺南市○○區○○段000○○○0○地
　　號土地，業經本院民事執行處以108年度司執字第98043號受
　　理，並已拍定在案。
  ㈡上開拍定之9筆不動產，其中臺南市○○區○○段000○○00
　　0地號2筆地號土地，已於107年11月20日設定普通抵押權，
　　登記內容略為：權利人：梁瑞卿擔保債總金額：新台幣200,
　　000元正，擔保債權種類及範圍：107年11月16日消費性借款
　　，清償日期：110年11月15日，利率：按中央銀行核定放款
　　利率計算，債務人及債務額比例：吳○○，債權額比例1分
　　之1、李○○，債權額比例1分之1。
  ㈢系爭不動產經拍定及首次製作分配表後，被告於110年7月2
　　日具狀聲明異議，除記載債權金額計算方式，並提出本票原
　　本及他項權利證明書參與分配。嗣本院執行處於110年7月6
　　日發函通知計算有誤，應重新提出債權計算書，被告再於11
　　0年7月13日具狀陳報債權，並經本院載明於系爭分配表（即
　　表1、次序6 、第一順位抵押權、213,260元）。
四、原告主張被告就系爭不動產設定擔保金額200,000元之普通
　　抵押債權並非實在，請求將系爭分配表表1次序6、4之被告
　　抵押債權及執行費等參與分配債權剔除，不予列入分配，是
    本件爭執事項厥為：原告請求剔除系爭分配表，表1、次序4
     （執行費1,600元）及次序6 （第一順位抵押權、213,260 
    元）之應分配金額是否有理由？亦即，被告就二筆土地所設
    定擔保之借款債權200,000元，是否為真正？經查：
　㈠原為債務人吳○○所有之臺南市○○區○○段000○000地號2筆地號
    土地，於107年11月20日設定普通抵押權，擔保權利人梁瑞
    卿之107年11月16日消費性借款20萬元乙節，為兩造不爭執
    之事實，並據被告陳稱借貸原因及經過略以：…當初訴外人
    吳○○向我租房子，後來積欠房租，而且因為酒駕要罰錢，所
    以才跟我借錢，我當時說如果要借錢的話必須要設定抵押權
    給我，我才要借他，因為我擔心我錢拿不回來才會要求要設
    定擔保。我借給他20萬元，是拿現金給他，有部分是他積欠
    我房租扣掉，本票也是訴外人吳○○本人簽的，我除了要求要
    設定之外，還有要求他找擔保人，所以訴外人李○○才會在本
    票上面簽名。整個過程就是這樣。當時辦理抵押權設定是在
    代書那邊辦的等語在卷，核與被告於執行事件具狀參與分配
    時提出之本票原本、他項權利證明書及抵押權設定契約書記
    載內容相符。及經本院依職權調閱債務人吳○○之前案紀錄，
    吳○○確於107年間因不安全駕駛而遭判刑確定之事實無誤。
　㈡佐以，被告陳述時，態度大方自然，全無虛假或遮掩情狀，
    原告訴訟代理人於聽聞被告陳述後，亦表示並非否認被告與
    債務人間借貸之事實，只是對於二人實際借貸金額有所懷疑
    云云。惟本件被告對於借貸金額，既已提出相符之契約書及
    本票為憑，自難僅因原告片面懷疑即否認抵押權設定契約書
    內容之正確性。 
  ㈢綜上所述，被告於本院執行程序除提出其與債務人吳○○間確
    有20萬元消費借貸之相關本票、他項權利證明書及抵押權設
    定契約書為憑，復於本院審理時陳述借貸原因及經過詳實，
    全無虛假或不自然情狀，應可信為真實。本件債務人吳○○為
    擔保對於被告之20萬元消費借貸債務，乃提供上述二筆土地
    設定第一順位抵押權予被告，該二筆土地已遭他債權人聲請
    強制執行而拍定在案，則本院執行處因此製作分配表，於次
    序4及次序6列載被告可優先受分配(國庫代扣)執行費1,600
    元及第一順位抵押權213,260元，均屬有據。從而，本件原
    告訴請剔除上述二筆被告應優先受償之債權金額，為無理由
    ，不予准許。
五、按訴訟費用，由敗訴之當事人負擔；法院為終局判決時，應
    依職權為訴訟費用之裁判，此民事訴訟法第78條及第87條第
    1項定有明文。本件訴訟除原告支出第一審裁判費用2,320元
    外，兩造並無其餘費用支出，是本件訴訟費用額確定如主文
    第二項之金額。 　
六、據上論結，本件原告之訴為無理由，依民事訴訟法第436條
    第2項、第78條，判決如主文。　　　　　
中　　華　　民　　國　　110 　年　　11　　月　　11　　日
                  臺灣臺南地方法院新市簡易庭
　　　　　　　　　　　　　　　　　法  官　許蕙蘭
以上正本係照原本作成。
如對本判決上訴，應於判決送達後20日內向本院提出上訴狀（須
附繕本），若委任律師提起上訴者，應一併繳納上訴審裁判費，
否則本院得不命補正逕行駁回上訴。
中　　華　　民　　國　　110 　年　　11　　月　　11　　日
                                  書記官  徐毓羚